【裁判字號】    99,簡上,19
【裁判日期】    990331
【裁判案由】    侵占
【裁判全文】
臺灣高雄地方法院刑事判決              99年度簡上字第19號
上  訴  人  臺灣高雄地方法院檢察署檢察官
被      告  乙○○
上列上訴人因被告侵占案件，不服本院高雄簡易庭中華民國98年
11月30日98年度審簡字第6377號第一審判決（起訴書案號：臺灣
高雄地方法院檢察署98年度偵字第18756 號），提起上訴，本院
管轄之第二審合議庭自為第一審判決如下：
    主  文
原判決撤銷。
乙○○犯侵占脫離本人持有物罪，處罰金新臺幣捌仟元，如易服
勞役，以新臺幣壹仟元折算壹日。
    事  實
一、乙○○係高雄市○○路某麵攤之老闆，於民國98年4 月22日
    傍晚，於上開麵攤拾獲用餐客人甲○○所有遺留在麵攤桌上
    之SONY ERICSSON 牌（Z610i、藍色、序號：0000000000000
    0000）行動電話1 支，竟意圖為自己不法之所有，而基於侵
    占離本人所持有物之犯意，將該行動電話侵占入己，並插入
    向不知情之友人黃頌鈞借用之0000000000號門號SIM 卡使用
    。嗣經甲○○報警處理，由警方調閱通聯紀錄，始查悉上情
    。
二、案經高雄縣政府警察局鳳山分局報告臺灣高雄地方法院檢察
    署檢察官偵查起訴。
    理  由
壹、證據能力部分：
    本判決所引用之證據資料（詳後引證據），其中傳聞證據部
    分，縱無刑事訴訟法第159 條之1 至第159 條之4 或其他規
    定之傳聞證據例外情形，亦因被告及檢察官或同意可作為證
    據使用，或未聲明異議，依刑事訴訟法第159 條之5 第1項
    、第2 項之規定，本院審酌各該傳聞證據並非違法取得，與
    待證事項具關聯性，證明力亦非明顯過低等情，認以之作為
    證據係屬適當，具有證據能力。
貳、實體部分：
    訊據被告乙○○矢口否認有何侵占離本人持有物之犯行，辯
    稱：該行動電話係另一位麵攤客人蓓蓓撿到，嗣後蓓蓓向其
    表示撿到該行動電話，其要蓓蓓將行動電話交由其保管，由
    其聯絡失主歸還云云。經查：
一、被告係高雄市○○路某麵攤之老闆；98年4 月22日傍晚，被
    害人甲○○曾至上開麵攤用餐，並將其所有之SONY ERICSSO
    N 牌（Z610i 、藍色、序號：00000000000000000 ）行動電
    話1 支，遺留在麵攤桌上；嗣後被告將該行動電話插入向不
    知情之友人黃頌鈞借用之0000000000號門號SIM 卡使用等情
    ，業據證人即被害人、證人黃頌鈞、證人黃詠翔於警詢或偵
    查證述明確（警卷第5 頁至第13頁；偵卷第12頁至第15頁）
    ；復有照片、行動電話基本資料及通聯調閱查詢單在卷可參
    （警卷第14頁至第27頁）。故此部分事實，堪以認定。
二、被告雖以前開情詞置辯，惟被告於警詢中業已坦承上開行動
    電話係其至高雄市○○路之麵攤用餐時撿到，並將該行動電
    話收為己用，嗣後其曾以該行動電話發送簡訊給被害人，表
    示要歸還該行動電話等語（警卷第2 頁）。嗣被告翻異前供
    ，於偵訊時改稱：其係麵攤老闆，該行動電話係麵攤客人小
    蓓在麵攤撿到，98年4 月22日當天小蓓曾向其表示撿到該行
    動電話，隔天其借預付卡供小蓓插入上開行動電話發送簡訊
    與被害人聯絡，小蓓託其將行動電話返還被害人，並將行動
    電話交給其等語（偵卷第13頁至第15頁）；嗣於本院準備程
    序及審理程序時就上開行動電話是否其所拾獲反覆其詞（本
    院簡上卷第14頁、第29頁、第30頁）。則被告前開供詞反覆
    ，前後矛盾，是否真實，已非無疑。況證人黃詠翔於偵訊時
    證稱：其與被害人返回麵攤尋找行動電話時，曾詢問過被告
    是否有看到被害人所遺失之行動電話，被告表示沒有看到，
    其留下聯絡電話與被告，隔幾日其收到內容為「我是百貨公
    司職員，我撿到手機給我地址，我郵寄給你」之簡訊，其便
    回撥電話，係被告接聽，但被告一直否認有傳簡訊等語綦詳
    （偵卷第15頁），核與證人即被害人於警詢時亦證稱：黃詠
    翔所有之門號為0000000000號行動電話，於98年4 月30日上
    午9 時25分收到內容為「我是百貨公司職員，我撿到手機給
    我地址，我郵寄給你」之簡訊，黃詠翔便回撥電話，但對方
    卻表示沒發送簡訊，亦未拾獲行動電話等語相符（警卷第6
    頁；偵卷第15頁）。又觀之被告插入上開行動電話，所使用
    之門號為0000000000號SIM 卡之通聯紀錄，前開簡訊係98年
    4 月30日發送，有通聯紀錄附卷可參（警卷第20頁），而黃
    詠翔所有之門號為0000000000號行動電話確實於同日上午9
    時52分撥打電話至被告所持用之門號為0000000000號之行動
    電話，有通聯紀錄在卷足憑（警卷第21頁），足認證人黃詠
    翔及被害人所述均實在，而與被告所稱小蓓於拾獲前揭行動
    電話之隔日即98年4 月23日發送簡訊與被害人之情事不符，
    可知上開簡訊發送時該行動電話已在被告持有中，而該簡訊
    係被告所發送；再者，若該行動電話係小蓓所拾獲，小蓓大
    可自行與被害人聯絡歸還事宜，又何需大費周章請被告代為
    返還，足認上揭行動電話係被告所拾獲，並插入前開SIM 卡
    使用。綜上，被告所述顯係卸責之詞，不足採信，本件罪證
    明確，被告犯行已堪認定，應依法論科。
三、按刑法第337 條所謂其他離本人所持有之物，乃指除遺失物
    、漂流物外，其他非基於本人之意思，而脫離其持有之物。
    經查，被害人所有之上開手機遺留在前揭麵攤後，已脫離被
    害人之持有，並由被告擅自據為己有，核被告所為，係犯刑
    法第337 條之侵占離本人持有物罪。原審以被告犯行事證明
    ，予以論罪科刑，固非無見，惟本件檢察官係以通常程序起
    訴被告涉犯刑法第337 條之侵占離本人持有物罪，且被告於
    偵訊時否認犯罪，原則上應行合議審判，惟原審於被告未於
    偵訊及本院訊問時自白犯罪之情形下，僅以被告於警詢時曾
    自白為由，逕獨任以簡易判決處刑，有訴訟程序違背法令之
    當然違誤。是檢察官以量刑過輕提起上訴，雖無理由，惟原
    審判決既有前開違誤之處，自應撤銷原判決，由本院自為第
    一審判決。爰審酌被告為一己之私利，任意侵占上開手機，
    所為實有不該，被害人前開行動電話雖經被告返還，惟行動
    電話內所儲存之資料全遭被告刪除，仍受有損失，且被告犯
    後矢口否認犯行，態度非佳等一切情狀，量處如主文第二項
    所示之刑，並諭知易服勞役之折算標準，以資懲儆。
據上論斷，應依刑事訴訟法第452 條、第455 條之1 第1 項、第
3 項、第369 條第1 項前段、第2 項、第364 條、第299 條第1
項前段，刑法第337 條、第42條第3 項前段，刑法施行法第1 條
之1 ，判決如主文。
本案經檢察官丙○○到庭執行職務。
中    華    民    國    99    年    3     月    31    日
                  刑事第九庭    審判長法  官  鄭詠仁
                                      法  官  謝枚霏
                                      法  官  王碧瑩
以上正本係照原本作成。
如不服本判決應於收受判決後10日內向本院提出上訴書狀，並應
敘述具體理由。其未敘述上訴理由者，應於上訴期間屆滿後20日
內向本院補提理由書(均須按他造當事人之人數附繕本)「切勿逕
送上級法院」。
中    華    民    國    99    年    3     月    31    日
                                      書記官  吳智媚

司法院資訊處製作；財團法人民間司法改革基金會備份。
